臺灣高等法院臺中分院刑事判決　　　　 96年度上易字第858號
上　訴　人　臺灣臺中地方法院檢察署檢察官
被　　　告　甲○○
上列上訴人因被告違反台灣地區與大陸地區人民關係條例案件，
不服臺灣臺中地方法院95年度易字第3885號中華民國96年3月19
日第一審判決（起訴案號：臺灣臺中地方法院檢察署95年度偵字
第26259號），提起上訴，本院判決如下：
    主  文
上訴駁回。
    理    由
一、本案經本院審理結果，認第一審判決諭知被告無罪，並無不
    當，應予維持，並引用第一審判決書記載之證據及理由（詳
    如附件）。
二、檢察官上訴意旨略以：（一）證人即被告之妻王珠飛證稱『
    我先生是經營電器行，外面招牌也是聲寶電器行，因為電器
    生意不好，所以我才提議擺幾張桌子，我炒大陸菜來經營小
    吃店，但是沒有掛招牌，我們是從94年12月15日開始經營電
    器行，但生意不好，過了半年，我們才開始在電器行後面經
    營小吃店。但是我先生在家裡還有一間電器行，是位在臺中
    縣大雅鄉○○村○○路22號，我先生主要都在那邊，晚上才
    會過來看看小吃店。我在小吃店所賺的錢沒有多少，我像打
    工一樣』一語，可證明該小吃店係由被告承租店面並出資經
    營，該小吃店之主要盈、虧均由被告承受，且被告每晚及平
    時空閒均會在小吃店內為經營看管，依此而論被告應係該小
    吃店之實際負責人。（二）被告於警詢、偵查，及原審準備
    程序時為，均自承為該小吃店之實際負責人。又被告於本署
    檢察官95年度偵字第13329號案件中，在95年6月1日警詢時
    ，被告亦自承經營該小吃店，雖經警員再次詢問該店經營者
    何人，被告表明「當時我大陸配偶王珠飛在管理」、「小吃
    部一般都是我委託太太王珠飛在管理，有時我會去看看經營
    情形」等語，故在被告主觀上應認該小吃店係由渠等夫婦2
    人共同經營管理，僅2人之分工互有不同，然渠等2人應均為
    該小吃店之實際負責人。而原審認定被告並非該小吃店之實
    際負責人一情，似有違誤。（三）被告之小吃店內確有留用
    大陸女子主動陪酒索取小費一情，業具證人林志成、莊坤書
    證述甚詳。雖被告之妻王珠飛證稱『當天（11/6，星期一）
    我原本要跟他們（蔡賽飛、方飛霞）一起去其他地方吃飯，
    因為有客人來，所以我走不開，就請他們來我店裡吃薑母鴨
     』，然其友人蔡賽飛、方飛霞自11/4日起，分別遠自嘉義
    、雲林前來寄住在被告夫婦之住處，渠等竟將友人獨自留於
    家中而外出營業，況原本如真要一起去其他地方吃飯，則該
    日中午為何仍照常營業？王珠飛另證稱『（問：她們既然來
    看你，你自己去店裡，而把她們留在家裡？）她們還要跟別
    人一起去吃飯』一語，顯然前後證詞互有矛盾，被告之妻王
    珠飛因見店內有客人前來消費，隨即撥打電話要求蔡賽飛等
    友人前來陪酒賺取小費。蔡賽飛等人自95年11月4日起同住
    在被告住處，案發（11月6日）當時亦在該處收到王珠飛電
    話後，自該住處出發到小吃店，是被告對於有留用蔡賽飛等
    人在店內工作一事，自難諉為不知。（四）、按刑法上之共
    同正犯祇須具有犯意聯絡、行為分擔，即足成立。既不問犯
    罪動機起於何人，亦不必每一階段犯行均經參與；且共犯之
    犯意聯絡，不以明示之意思表示為限，即有默示之相互瞭解
    亦應包括在內，此有最高法院76年度臺上字第8279號、73年
    度臺上字第6546號裁判要旨可參。被告之妻王珠飛於本案系
    爭時地留用他人在小吃店內賺取小費之時，被告雖人未在現
    場，然被告事前對此與王珠飛即有默示之相互瞭解，被告所
    為仍該當本件之構成要件。綜上，原審逕諭知本件無罪判決
    ，容有未當之處，請撤銷原判決，另為適當之判決云云。
三、經查：（一）「醉便宜小吃店」雖係由被告承租店面並出資
    經營，此為被告所不否認，堪信為實在；惟被告與王珠飛係
    夫妻關係，而被告實際經營、管理者，係位在臺中縣大雅鄉
    ○○村○○路22號之電器行，其因工作之關係，而將「醉便
    宜小吃店」之經營、管理交由其妻王珠飛，此與常情並無不
    符之處；既然實際經營、管理者係王珠飛，則有關該小吃店
    所有營業有關之事項決定權限應在王珠飛，並不能以被告出
    錢承租店面，或為名義上之負責人，即認定被告有參與本件
    之犯行。縱被告晚上有至「醉便宜小吃店」看看，此亦屬人
    情之常，並不能以資認定被告為實際負責人。（二）被告於
    警詢、偵查，及原審準備程序時暨檢察官另案偵查中，雖均
    自承為該小吃店之實際負責人，然被告是否為真正之負責人
    ，仍須調查其他之證據證明之，不得以被告之唯一自白即認
    定被告為「醉便宜小吃店」之實際負責人，而有關此部分認
    定王珠飛為「醉便宜小吃店」之實際負責人之理由，原審已
    論述甚詳，檢察官再以此自白做為認定被告為實際負責人云
    云，尚非可採。（三）被告之妻王珠飛就有關證人蔡賽飛、
    方飛霞居住在其住處及留在「醉便宜小吃店」用餐等事由之
    證述，雖然有違反事理之處，然此為證人王珠飛個人證述之
    內容是否可採，或其為圖卸罪責之詞；尚不足以此證詞有瑕
    疵，即做為認定被告涉有本件犯行之證據。（四）按意思表
    示固有明示與默示之分，然知情並非即等同默示，尚應有證
    據證明被告與其他共犯即王珠飛之間，有犯意之連絡及行為
    分擔之意，始能論以共同正犯，單純之知情或沈默，並不能
    做為認定與共犯間有犯意之連絡，必定有默示同意共犯之行
    為，並以共犯之犯意為其犯意，始應對共犯之行為負責。本
    件「醉便宜小吃店」之實際負責人係王珠飛，已如前述，縱
    被告知悉王珠飛有留用蔡賽飛、方飛霞、吳文雅之情事，證
    據上亦難認定被告與王珠飛2人間，有共同留用之犯意連絡
    。況王珠飛涉嫌留用蔡賽飛、方飛霞、吳文雅之犯行，業經
    檢察官另行分按偵查中，則本件之留用大陸人士之犯行，自
    應由實際之負責人王珠飛負責。（五）綜上所述，本件並查
    無被告有何公訴人指訴之犯行，是被告辯稱伊未留用或聘僱
    大陸人士蔡賽飛、方飛霞、吳文雅等語，尚屬可信。此外復
    查無其他積極證據足以證明被告有被起訴之犯行，是本件犯
    罪不能證明，自應為被告無罪判決之諭知。是本件原審以不
    能證明被告犯罪，而依刑事訴訟法第301條第1項規定，諭知
    被告無罪之判決，經核認事用法，並無不合，檢察官上訴意
    旨猶執前詞，而指摘原判決不當，為無理由，應予駁回。
據上論斷，應依刑事訴訟法第373條、第368條，判決如主文。
本案經檢察官乙○○到庭執行職務。
中　　華　　民　　國　　96　　年　　6 　　月　　20　　日
            刑事第十一庭  審判長法　官　陳  朱  貴
                                法　官　郭  同  奇
                                法　官　何  志  通
上列正本證明與原本無異。
不得上訴。
                                書記官　高　麗　淇
中　華　　民　　國　　96　　年　　6 　　月　　21  　　日
